臺灣彰化地方法院民事判決　九十年度訴字第一○○四號
　　原　　　告　乙○○即丙○○.
　　被　　　告　甲○○
右當事人間請求確認派下權存在事件，本院判決如左：
    主      文
確認原告對於祭祀公業蕭大澄之派下權存在。
訴訟費用由被告負擔。
    事      實
甲、原告方面：
一、聲明：如主文所示。
二、陳述：
  (一)被告擔任祭祀公業蕭大澄派下申報人，惟其提出之派下員全員系統表漏列原告部
    分，而且否認原告為派下員，經原告向鄉公所提出異議；嗣後被告亦向鄉公提出
    申復，原告始提起本件訴訟請求確認派下權存在。
  (二)蕭塗有無出嗣予蕭大頌派下應以戶籍謄本為準，惟戶籍謄本並無此項記載。
  (三)本件因年代久遠，故被告之代書於申請時，虛擬五房各一人為設立人，惟原告確
    為祭祀公業蕭大澄第六代派下員，具有派下權。
  (四)被告向鄉公所申請派下員登記，要等鄉公所備查登記後，才會選任管理人。
三、證據：提出彰化縣社頭鄉公所九０社鄉民字第八六二七號函影本一件、書山蕭氏
    族譜第一五二、一五三頁影本一件、戶籍謄本三件、祭祀公業蕭大澄派下員系統
    表影本一件、申復書影本一件、土地登記謄本一件、照片一幀為證。
乙、被告方面：
一、聲明：認諾原告之請求。
二、陳述：
　(一)於訴訟之初，仍以蕭塗出嗣於大頌公派下，否認原告為祭祀公業蕭大澄派下員。
    嗣後於準備程序期日及言詞辯論期日則到庭表示，對原告有派下權沒意見。
　(二)祭祀公業目前尚未選定管理人，我是代表向其他派下員收錢繳納稅金。
丙、本院依職權向彰化縣社頭鄉公所調閱祭祀公業蕭大澄派下全員證明書及申報資料
    。
    理      由
一、本件原告丙○○起訴後，於民國九十年十二月十三日死亡，系爭派下權應由其男
    性直系血親卑親屬即乙○○繼承，經乙○○提出戶籍謄本一件為證，並聲明承受
    訴訟，核無不合，合先敘明。
二、按確認法律關係之訴，非原告有即受確認判決之法律上利益者，不得提起之，民
    事訴訟法第二百四十七條第一項定有明文。又法律關係之存在否不明確，致原告
    在私法上之地位有受侵害之危險，而此危險得以對於被告之確認判決除去之者，
    即得依民事訴訟法第二百四十七條之規定提起確認之訴（最高法院五十二年台上
    字第一九二二號判例意旨參照）。經查本件被告雖於言詞辯論時，為訴訟標的之
    認諾，惟其於八十九年十月間，向彰化縣社頭鄉公所申報祭祀公業蕭大澄土地時
    ，其提出之派下全員系統表及現員名冊未將原告列入，且於原告向彰化縣社頭鄉
    公所提出異議後，被告亦於期限內提出申復，嗣於本院訴訟之初，尚以蕭塗出嗣
    予大頌公派下，而否認原告為祭祀公業蕭大澄之派下員等情，為兩造所不爭執，
    並有申復書、彰化縣社頭鄉公所九十年八月七日九０社鄉民字第八六二七號函影
    本各一件在卷可稽，堪認被告於本件訴訟起訴時，仍否認原告對於祭祀公業蕭大
    澄之派下權存在，而致原告在私法上之地位有受侵害之危險，且該危險得以對被
    告之確認判決除去（被告自承祭祀公業蕭大澄之其餘派下員，均不否認原告之派
    下權存在），是原告自得依上開規定提起本件確認之訴。至被告於言詞辯論時所
    為認諾，並無礙於原告提起本件確認判決之法律上利益。
三、原告起訴主張被告於八十九年十月間向彰化縣社頭鄉公所申報祭祀公業蕭大澄時
    ，據其提出之派下員全員系統表漏列原告，否認原告為派下員，經原告向鄉公所
    提出異議，惟被告仍向鄉公所提出申復，爰起訴請求確認原告對於祭祀公業蕭大
    澄之派下權存在等語，並提出彰化縣社頭鄉公所九十年八月七日九０社鄉民字第
    八六二七號函影本、書山蕭氏族譜第一五二、一五三頁影本、戶籍謄本、祭祀公
    業蕭大澄派下員系統表影本、申復書、土地登記謄本、照片等件為證。經查依卷
    附書山蕭氏族譜所載，原告確為系爭祭祀公業享祀者蕭大澄之男系子孫等情，為
    被告所自認，而上開族譜雖另登載原告之祖父蕭塗即蕭家塗「出嗣大頌公派下」
    等詞，惟依原告所提出之蕭塗戶籍謄本所示，均無蕭塗出嗣之記載，且自明治三
    十年即蕭塗四歲起，即與繼父張詰、母親劉氏鼻、妹張氏、弟張丁燦居住於彰
    化廳武東堡崙雅庄三百七十七番地（後改為臺中州員林郡社頭庄三百七十七番地
    ），至明治四十年七月七日繼父張詰死亡後，即由蕭塗擔任戶主，仍與母親劉氏
    鼻、妹張氏、弟張丁燦等同戶，足證蕭塗當時並無脫離本生家，上開族譜關於
    蕭塗出嗣大頌公派下之記載，顯無依據；是原告上開主張，應信為真實。而被告
    於言詞辯論時，亦就本件訴訟標的為認諾之表示。
四、按當事人於言詞辯論時為訴訟標的之捨棄或認諾者，應本於其捨棄或認諾為該當
    事人敗訴之判決，民事訴訟法第三百八十四條定有明文。又按關於認諾及訴訟上
    自認或不爭事實之效力之規定，於第五百八十九條否認或認領子女，與認領無效
    或撤銷認領之訴，及就母再婚後所生子女確定其父之訴，及於第五百九十二條宣
    告停止親權或撤銷其宣告之訴，不適用之，民事訴訟法第五百九十四條固有明文
    。惟祭祀公業派下權之訴訟，涉及對於祭祀公業財產等所有之權利義務，係屬通
    常訴訟程序之訴訟，而非屬上開親子關係事件程序之訴訟，自無民事訴訟法第五
    百九十四條規定適用之餘地（最高法院八十六年度台上字第一一二四號判決意旨
    參照）。是以本件訴訟既經被告為訴訟標的之認諾，且原告上開主張，經核亦與
    事實相符，則原告請求確認原告對於祭祀公業蕭大澄之派下權存在，為有理由，
    應予准許。
據上論結：原告之訴為有理由，爰依民事訴訟法第七十八條，判決如主文。
中　　　華　　　民　　　國　　九十一　　年　　　四　　　月　　　三　　　日
                                      臺灣彰化地方法院民事第二庭
~B審判長法官　何志通
~B　　　法官　施坤樹
~B　　　法官　鄭舜元
右為正本係照原本作成。
如對本判決上訴，應於判決送達後二十日內向本院提出上訴狀。
中　　　華　　　民　　　國　　九十一　　年　　　四　　　月　　　三　　　日
~B法院書記官　卓俊杰
